【裁判字號】    91,簡上,224
【裁判日期】    920807
【裁判案由】    違反健康食品管理法
【裁判全文】
臺灣臺北地方法院刑事判決                        九十一年度簡上字第二二四號
    上  訴  人
    即  被  告  天威生物科技股份有限公司
    兼  代表人  甲○○  男  四十八歲(民國四十三年十二月二十日生)
右上訴人等即被告等因違反健康食品管理法案件，不服本院九十一年度簡字第一八五
七號，中華民國九十一年七月九日所為第一審簡易判決（聲請簡易判決處刑案號：台
灣台北地方法院檢察署九十一年度偵字第三八七四號），提起上訴，本院管轄第二審
之合議庭判決如左：
    主      文
上訴駁回。
    事      實
一、甲○○有妨害農工商及妨害自由前科，於民國九十年三月間，因犯竊佔罪，經台
    灣桃園地方法院判處有期徒刑八月，緩刑四年確定（不構成累犯）。
二、甲○○為台北市大安區○○○路○段五十五之四號天威生物科技股份有限公司（
    下稱天威公司）負責人，於八十九年八月十四日，委由佛羅倫斯股份有限公司（
    下稱佛羅倫斯公司）代為設計天威公司網站（ｈｔｔｐ：＼＼ｗｗｗ‧ｔｅｎｗ
    ｅｌｌ‧ｃｏｍ）。其明知該公司所生產製造之「美力鈣」、「幾多酸」、「鮭
    魚油」等一般食品，並未依健康食品管理法之規定向主管機關申請許可為健康食
    品，竟於八十九年十月間某日，在天威公司網站網頁（ｈｔｔｐ：＼＼ｗｗｗ‧
    ｔｅｎｗｅｌｌ‧ｃｏｍ＼ｐｒｏｄｕｃｔｓ．ｈｔｍ）上刊登「美力鈣」食品
    具有預防骨質疏鬆症之功能、「幾多酸」食品具有降低膽固醇量之特性、「鮭魚
    油」食品具有之關鍵特色為「降低血中膽固醇、三酸甘油脂、低密度及極低密度
    脂蛋白濃度、防止血脂肪沈積血管壁造成動脈硬化」，以上開具有特定保健功效
    之詞句廣告「美力鈣」、「幾多酸」及「鮭魚油」為健康食品。嗣於九十年十一
    月間經民眾檢舉（聲請簡易判決處刑書誤載為九十年九月間，應予更正），由台
    北市政府衛生局循線查獲。
三、案經台北市政府衛生局移送台灣台北地方法院檢察署檢察官偵查聲請簡易判決處
    刑。
    理      由
一、訊據上訴人即被告天威公司兼代表人甲○○對於右揭時、地曾在被告天威公司網
    站上刊登前開內容廣告之事實坦承不諱，然矢口否認有何犯行，辯稱：前開廣告
    於台北市政府衛生局查獲前即已更正刪除，誤觸刑典實屬一時失慮，犯行亦屬輕
    微，原判決刑度過重，請求為緩刑之宣告，且該網站係委託其他公司代為設計，
    在未經其過目之情形下即予刊登上開廣告，其不知如此會違法，並非有意犯罪云
    云。
二、經查：右揭事實，業據被告天威公司兼代表人甲○○於偵訊中坦承不諱，核與證
    人即天威公司職員楊森智證述情節相符，並有台北市政府衛生局函、台北市內湖
    區衛生所函、台北市大安區衛生所函、網路廣告列印資料、台北市政府營利事業
    登記證等件在卷可證。被告天威公司兼代表人甲○○於本院審理中雖辯稱該網站
    係委託其他公司代為設計，在未經其過目之情形下即予刊登上開廣告云云，然被
    告天威公司兼代表人甲○○於本院訊問時亦稱當時被告天威公司編制人員僅有六
    、七人而已（見本院九十一年九月十日訊問筆錄）等語，是依被告天威公司之編
    制人員數目，該公司之代表人即被告甲○○當對該公司之相關事宜均屬知悉，甚
    為明確，再者，就其所提出之被告天威公司與佛羅倫斯公司簽訂之天威生物科技
    網站合約書觀之，該合約書附註欄尚載有設計稿經三校確認之修改費用等相關細
    節，是該網站縱令係由佛羅倫斯公司所設計，然網頁上用語內容應係經被告天威
    公司提供相關之資料後方得加以設計，設計後被告天威公司兼代表人甲○○尚得
    確認上開內容有無修改必要而加以修改，是被告天威公司兼代表人甲○○顯無不
    知情之可能，其此節所辯，自不足採。又被告公司兼代表人甲○○雖又以其不知
    刊登上開內容之廣告係違法，並非有意犯罪云云置辯，惟按「不得因不知法律而
    免除刑事責任。但按其情節得減輕其刑。如自信其行為為法律所許可而有正當理
    由者，得免除其刑。」，刑法第十六條定有明文，矧健康食品管理法係於八十八
    年二月三日由總統公布，並自公布後六個月施行，迄本案即八十九年十月間刊登
    上揭廣告時，該法令業已施行年餘，是被告焉能以其不知法律而免除刑事責任，
    是被告此節所辯，顯無足卸其罪責，亦無減輕或免除其刑之事由。綜上，本件事
    證明確，被告天威公司及甲○○之犯行均堪認定，應予依法論科。
三、按對於未經許可宣稱食品具有調節免疫功能、改善骨質疏鬆功能、調解血脂功能
    、胃腸道功能改善、牙齒保健功能、調節血糖功能、護肝功能等保健功效者，亦
    屬違反健康食品管理法第六條第一項規定之情形，此有健康食品管理法標示及廣
    告用詞管理規則在卷可稽。核被告甲○○所為，係違反健康食品管理法第六條第
    一項之規定，應依同法第二十一條第一項之規定論處。被告天威公司因法人代表
    人執行業務犯第二十一條第一項之罪，依同法第二十六條之規定，應科處第二十
    一條第一項所定之罰金。原審以被告天威公司及甲○○犯罪事證明確，引用上開
    健康食品管理法第二十一條第一項、第六條第一項、第二十六條及刑事訴訟法第
    四百四十九條第一項、第三項、第四百五十四條第二項暨刑法第二條第一項前段
    、第十一條前段、修正後第四十一條第一項，罰金罰鍰提高標準條例第二條，處
    被告天威公司罰金新台幣五萬元、被告甲○○有期徒刑三月，並諭知易科罰金之
    折算標準，其認事、用法均無違誤，量刑亦屬妥適。被告天威公司兼代表人甲○
    ○上訴意旨以前開廣告於台北市政府衛生局查獲前即已更正刪除，誤觸刑典實屬
    一時失慮，犯行亦屬輕微，原判決刑度過重，請求為緩刑之宣告，且該網站係委
    託其他公司代為設計，在未經其過目之情形下即予刊登上開廣告，其不知如此會
    違法，並非有意犯罪為由提起上訴，核無理由，應予駁回。
據上論斷，應依刑事訴訟法第四百五十五條之一第一項、第三項、第三百六十八條，
判決如主文。
本案經檢察官賴淑芬到庭執行職務
中      華      民      國    九十二    年      八      月      七      日
                                    臺灣臺北地方法院刑事第五庭
                                        審判長法  官  廖紋妤
                                              法  官  朱夢蘋
                                              法  官  黃紹紘
右正本證明與原本無異。
本件不得上訴。
                                              書記官  劉新怡
中      華      民      國    九十二    年      八      月      七      日
附錄本案論罪科刑法條全文
健康食品管理法第六條
食品非依本法之規定，不得標示或廣告為健康食品。
食品標示或廣告提供特殊營養素或具有特定保健功效者，應依本法之規定辦理之。
健康食品管理法第二十一條
未經核准擅自製造或輸入健康食品或違反第六條第一項規定者，處三年以下有期徒刑
，得併科新台幣一百萬元以下罰金。
明知為前項之食品而販賣、供應、運送、寄藏、牙保、轉讓、標示、廣告或意圖販賣
而陳列者，依前項規定處罰之。
健康食品管理法第二十六條
法人之代表人、法人或自然人之代理人或受雇人，因執行業務，犯第二十一條至第二
十二條之罪者，除依各該條之規定處罰其行為人外，對該法人或自然人亦科以各該條
之罰金。


司法院資訊處製作；財團法人民間司法改革基金會備份。
